最高法院刑事判決　　　　　　　　　　　　　　　八十八年度台上字第七一八九號
　　上　訴　人　甲○○
右上訴人因偽造文書等罪案件，不服台灣高等法院台南分院中華民國八十八年十月五
日第二審判決（八十八年度上訴字第一二四四號，起訴案號：台灣台南地方法院檢察
署八十八年度偵字第二三四七、四一五四、四五○七號），提起上訴，本院判決如左
：
    主  文
原判決關於行使偽造公文書部分撤銷，發回台灣高等法院台南分院。
其他上訴駁回。
    理  由
一關於行使偽造公文書部分：
本件原判決認定上訴人甲○○與化名「楊智超」之楊里慶係同母異父兄弟，共同意圖
為自己不法利益之犯意，自民國八十七年十月間起，以未經設立登記之喬安企業有限
公司名義，在中華日報刊登廣告或以製作廣告貼紙四處張貼，表明代辦信用卡、銀行
信貸等文字，以招攬未符申辦信用貸款或信用卡資格之人，前來委託其向銀行申請信
用貸款或信用卡乃偽刻如原判決附表(一)所列之玉光實業社等公司行號及其負責人之印
章後，接受如原判決附表(二)所列之葉俊宏等一百四十四人（另由台灣台南地方法院檢
察署檢察官偵辦中）之委託，為葉俊宏等人偽造如原判決附表(三)所列公司行號名義製
作之在職證明、員工服務證明書、各類所得扣繳暨免扣繳憑單，暨偽造財政部台灣省
南區國稅局台南市分局八十六年度綜合所得稅額證明書，交付葉俊宏等人持向銀行申
辦信用貸款或信用卡，足以生損害於玉光實業社等公司行號與稅捐稽徵機關及銀行。
上訴人及楊里慶偽造上開文書後，以每件向葉俊宏等人收取新台幣（下同）二千元之
手續費，若須偽造所得稅額證明書，則加收一千元；如委託人獲准銀行信用貸款，再
繳納貸款金額之一成佣金，取得信用卡，則再繳交六百元佣金予上訴人二人，先後獲
利約三、四十萬元等情。因而撤銷第一審關於行使偽造公文書部分之不當判決，改判
仍論處上訴人共同連續行使偽造公文書，足以生損害於他人罪刑。固非無見。惟查：
(一)偽造之印章、印文或署押，不問屬於犯人與否，沒收之，刑法第二百十九條定有明
文。係採強制沒收主義。原判決事實認定上訴人偽刻原判決附表(一)所列之玉光實業社
等公司行號及其負責人之印章後，偽造如原判決附表(三)所列公司行號名義之在職證明
書、員工服務證明書、各類所得扣繳暨免扣繳憑單。倘若不虛，原判決僅將附表(一)所
偽造之印章沒收，卻未認定附表(三)編號十、十一、十二、十三等之印章，是否亦屬偽
造之物，而未將附表(三)所示在職證明書、員工服務證明書及各類所得扣繳暨免扣繳憑
單上偽造之印文或署押一併宣告沒收，即有判決不適用法則與理由不備之違法。又原
判決附表(四)編號一－九所扣押之物似即為附表(一)所示偽造之印章，原判決除將附表一
所偽造之印章依刑法第二百十九條予以宣告沒收外，併將附表四編號一－九所列之物
依同法第三十八條第一項第二款諭知沒收，除重複宣告沒收外，並有適用法則不當之
違誤。(二)科刑之判決書，須將認定之犯罪事實詳記於事實欄，然後於理由內逐一說明
其憑以認定之證據，以使事實與理由兩相一致，方為合法，倘事實欄已有及，而理
由未加說明，是為理由不備，理由內已加說明，而事實欄無此記載，則理由失其依據
，均足構成撤銷之原因。原判決事實欄記載上訴人受葉俊宏等一百四十四人之委託偽
造在職證明書、員工服務證明書、各類所得扣繳暨免扣繳憑單，交付葉俊宏等人持向
銀行辦理信用卡或申請貸款等情。如果無訛，葉俊宏等人持上訴人偽造之文書向銀行
申請信用卡、貸款，似屬知情，上訴人與葉俊宏等人有無犯意之聯絡及行為之分擔，
而為共同正犯，即有探求之餘地。又上訴人與葉俊宏等人以偽造之文書向銀行申請信
用卡、貸款，銀行若准予貸款，上訴人可獲取貸款金額一成之佣金，似又以詐術方法
使銀行交付財物，是否併有刑法第三百三十九條第一項詐欺罪之適用，亦殊堪深究。
原判決關於此等事項於事實欄已有及，理由欄則置而不論，致事實之記載與理由之
說明不相一致，按諸前開說明，即併有判決理由欠備之違誤。上訴意旨雖未指摘及此
，然為本院得依職權調查之事項，應認原判決關於行使偽造公文書部分有撤銷發回更
審之原因。
二關於變造身分證部分：
按刑事訴訟法第三百七十六條所列各罪之案件，經第二審判決者，不得上訴於第三審
法院，法有明文。本件上訴人因變造身分證案件，原審係依刑法第二百十二條論處罪
刑，核屬刑事訴訟法第三百七十六條第一款之案件。依首開說明，既經第二審判決，
自不得上訴於第三審法院，上訴人竟復一併提起上訴，（未聲明為一部上訴者，視為
全部上訴），顯為法所不許，此部分之上訴，應予駁回。
據上論結，應依刑事訴訟法第三百九十五條前段、第三百九十七條、第四百零一條，
判決如主文。
中      華      民      國    八十八    年     十二     月     十六     日
                              最高法院刑事第六庭
                                  審判長法官  紀  俊  乾
                                        法官  楊  商  江
                                        法官  黃  正  興
                                        法官  陳  正  庸
                                        法官  陳  世  雄
      右正本證明與原本無異
                                              書  記  官
中      華      民      國    八十八    年      十二    月    二十二    日
